【裁判字號】    99,訴,1557
【裁判日期】    991014
【裁判案由】    違反槍砲彈藥刀械管制條例
【裁判全文】
臺灣臺中地方法院刑事判決              99年度訴字第1557號
公  訴  人  臺灣臺中地方法院檢察署檢察官
被      告  甲○○
指定辯護人  林志銘律師
上列被告因違反槍砲彈藥刀械管制條例案件，經檢察官提起公訴
（99年度偵字第4751號），本院判決如下：
    主    文
甲○○未經許可，寄藏可發射子彈具有殺傷力之槍枝，處有期徒
刑參年貳月，併科罰金新臺幣伍萬元，罰金如易服勞役，以新臺
幣壹仟元折算壹日。扣案之改造手槍壹支（含彈匣壹個，槍枝管
制編號0000000000號）及非制式子彈壹顆，均沒收。
    犯罪事實
一、甲○○明知可發射子彈具有殺傷力之改造槍枝及具殺傷力之
    子彈係槍砲彈藥刀械管制條例所管制之物品，非經中央主管
    機關許可，不得寄藏、持有，竟基於非法寄藏可發射子彈具
    有殺傷力之改造槍枝及具有殺傷力之子彈之犯意，於民國93
    年上半年間，在臺中縣沙鹿鎮鎮○路○○○路之某鬥狗場內
    ，允諾吳東皇（業於93年11月15日死亡）受寄代藏仿BERETT
    A廠84型半自動手槍製造之槍枝，換裝土造金屬槍管而成之
    改造手槍1支（含彈匣1個，槍枝管制編號0000000000號）及
    由金屬彈殼組合直徑9.0±0.5mm金屬彈頭而成之非制式子彈
    2 顆（其中1顆已試射用罄）、由金屬彈殼組合直徑9.0mm金
    屬彈頭而成之非制式子彈1顆（已試射用罄），並將上開改
    造手槍、子彈置放於其位於臺中縣龍井鄉○○路55巷12號2
    樓之2之住處內。嗣甲○○於97、98年間知悉吳東皇已歿後
    ，遂易寄藏為持有之意思，仍繼續持有上開改造手槍及子彈
    ，供其防身之用。再於99年2月10日上午9時30分許，甲○○
    將上開改造手槍、子彈置放於其長褲右邊口袋內，欲外出作
    為防身之用，惟在其前開住處即美麗新世界社區樓下之守衛
    室前，因形跡可疑，為警上前攔檢盤查而查獲，並當場扣得
    上開改造手槍1枝（含彈匣1個）及非制式子彈3顆等物，而
    查悉上情。
二、案經臺中縣警察局烏日分局報告臺灣臺中地方法院檢察署檢
    察官偵查起訴。
    理    由
一、證據能力部分：
  (一)按法院或檢察官得囑託醫院、學校或其他相當之機關、團體
    為鑑定，或審查他人之鑑定，並準用第203條至第206條之1
    規定；其須以言詞報告或說明時，得命實施鑑定或審查之人
    為之。第163條第1項、第166條至第167條之7、第202條之規
    定，於前項由實施鑑定或審查之人為言詞報告或說明之情形
    準用之，刑事訴訟法第208條定有明文。次按現行刑事訴訟
    法關於「鑑定」之規定，除選任自然人充當鑑定人外，另設
    有囑託機關鑑定制度。依同法第198條、第208條之規定，不
    論鑑定人或鑑定機關、團體，固均應由法院、審判長、受命
    法官或檢察官視具體個案之需要而為選任、囑託，並依第20
    6條之規定，提出言詞或書面報告，始符合同法第159條第1
    項所定得作為證據之「法律有規定」之情形。否則所為之鑑
    定，仍屬傳聞證據。然於司法警察機關調查中之案件，為因
    應實務上，或因量大、或有急迫之現實需求，併例行性當然
    有鑑定之必要者，例如毒品之種類與成分、尿液之毒品反應
    ，或者槍彈有無殺傷力等鑑定，基於檢察一體原則，得由該
    管檢察長對於轄區內之案件，以事前概括選任鑑定人或囑託
    鑑定機關、團體之方式，俾便轄區內之司法警察官、司法警
    察對於調查中之此類案件，得即時送請先前已選任之鑑定人
    或囑託之鑑定機關、團體實施鑑定，以求時效（法務部92年
    9月1日法檢字第0920035083號函參照，刊載於法務部公報第
    312期）。此種由檢察機關概括選任鑑定人或概括囑託鑑定
    機關、團體，再轉知司法警察官、司法警察於調查犯罪時參
    考辦理之作為，法無明文禁止，係為因應現行刑事訴訟法增
    訂傳聞法則及其例外規定之實務運作而為。此種由司法警察
    官、司法警察依檢察官所概括選任之鑑定人或囑託鑑定機關
    、團體所為之鑑定結果，與檢察官選任或囑託為鑑定者，性
    質上並無差異，同具有證據能力（最高法院96年度臺上字第
    2860號判決可資參照）。是司法警察等偵查輔助人員於案件
    未移送檢察官偵查前之調查犯罪階段，為查明槍彈有無殺傷
    力，資為移送檢察官偵查之依據，乃先行將槍、彈證物送請
    檢察機關概括選任之專責鑑定機關實施鑑定，基於檢察一體
    原則，該鑑定機關亦應視同受承辦檢察官所選任或囑託而執
    行鑑定業務，其等出具之書面鑑定報告乃現行刑事訴訟法第
    206條所定之鑑定人書面報告，應具有證據能力。查內政部
    警政署刑事警察局係經臺灣高等法院檢察署檢察長概括選任
    鑑定槍彈有無殺傷力之鑑定機關，依上開說明，並參酌內政
    部警政署刑事警察局係國內專責鑑定槍彈機關，本案內政部
    警政署刑事警察局所出具之99年4月12日刑鑑字第099004010
    0號槍彈鑑定書，自具有證據能力，合先敘明。
  (二)另本案認定犯罪事實所引用之臺中縣警察局槍枝初步檢視報
    告表、臺中縣警察局烏日分局搜索扣押筆錄、扣押物品目錄
    表、刑案現場測繪圖等書面證據，公訴人、被告及其辯護人
    於本院準備程序及審判程序終結前均未曾爭執其證據能力或
    聲明異議，而本院審酌上開書證作成時之情況，並無違法取
    證之瑕疵，認以之作為證據為適當，則依刑事訴訟法第159
    條之5之規定，均應認有證據能力；至扣案之改造手槍1支（
    含彈匣1個，槍枝管制編號0000000000號）及非制式子彈3顆
    與相關照片，查亦不存違法取得之情事，且核非為供述證據
    ，自無傳聞法則適用，同具證據能力。
二、上揭犯罪事實，業據被告甲○○迭於警詢、偵查及本院準備
    程序與審理中自白不諱（參見中縣烏警偵字第0990000685號
    卷第2至3頁、99年度偵字第4751號卷第4至5頁、第15至16頁
    、本院99年7月1日準備程序筆錄第2頁、99年9月30日審判筆
    錄第5至6頁），並有臺中縣警察局烏日分局搜索扣押筆錄、
    扣押物品目錄表、刑案現場測繪圖、臺中縣警察局槍枝初步
    檢視報告表各1份及採證照片4張在卷可參（參見中縣烏警偵
    字第0990000685號卷第4至6頁、第7至11頁、第15至17頁）
    ，復有前揭查獲時地自被告身上扣得之改造手槍1支及子彈3
    顆可資佐證，而上開扣案之改造手槍、子彈，經送請內政部
    警政署刑事警察局鑑驗結果，認送鑑手槍1枝（槍枝管制編
    號0000000000號）係改造手槍，由仿BERETTA廠84型半自動
    手槍製造之槍枝，換裝土造金屬槍管而成，擊發功能正常，
    可供擊發適用子彈使用，認具殺傷力；送鑑子彈2顆，認均
    係非制式子彈，由金屬彈殼組合直徑9.0±0.5mm金屬彈頭而
    成，採樣1顆試射，可擊發，認具殺傷力；另送鑑子彈1顆，
    認係非制式子彈，由金屬彈殼組合直徑9.0mm金屬彈頭而成
    ，經試射，可擊發，認具殺傷力乙節，有內政部警政署刑事
    警察局出具之99年4月12日刑鑑字第0990040100號鑑驗書在
    卷可憑（參見99年度核交字第253號偵查卷第7至8頁）。綜
    上所述，足認被告前開自白核與事實相符，應可採為論罪科
    刑之依據，準此，本案事證已臻明確，被告犯行洵堪認定，
    應予依法論科。
三、論罪科刑部分：
  (一)查上開扣案之改造手槍及子彈，係分屬槍砲彈藥刀械管制條
    例第4條第1項第1款所定之槍砲及同條項第2款所定之彈藥。
    又持有槍砲為長時間之繼續，乃行為之繼續而非狀態之繼續
    ，故如未受允准，持有槍砲而無正當理由之行為持續長時間
    ，於終止持有前，均在其犯罪行為實施中。其間法律縱有變
    更，其行為既繼續實施至新法施行以後，即與犯罪後法律有
    變更之情形不同，不生新舊法比較適用之問題；又包括持有
    之寄藏手槍行為，自亦為行為之繼續，其犯罪之完結須繼續
    至寄藏行為終了時為止（最高法院75年度臺上字第3370號、
    93年度臺上字第2253號判決意旨可資參照），而槍砲彈藥刀
    械管制條例已於94年1月26日修正公布，並自94年1月28日起
    施行，及刑法部分條文雖於94年2月2日修正公布，並於95年
    7 月1日施行，惟本件被告寄藏及持有上開槍枝之期間，係
    自93年上半年間某日起（即修正刑法施行前）至99年2月10
    日止（即修正刑法施行後），依前揭說明，寄藏、持有槍枝
    乃行為之繼續而非狀態之繼續，故不生行為後法律變更，應
    為新舊法比較之問題，自應適用行為終止時之修正後之槍砲
    彈藥刀械管制條例及現行刑法等相關規定論處，先予敘明。
  (二)按寄藏與持有，均係將物置於自己實力支配之下，僅寄藏必
    先有他人之持有行為，而後始為之受寄代藏而已，故寄藏之
    受人委託代為保管，其保管之本身，亦屬持有，不過此之持
    有係受寄之當然結果，槍砲彈藥刀械管制條例第7條第4項，
    第11條第2項係將「持有」與「寄藏」為分別之處罰規定，
    則單純之「持有」，固不包括「寄藏」，但「寄藏」之受人
    委託代為保管，其保管之本身所為之「持有」，既係「寄藏
    」之當然結果，法律上自宜僅就「寄藏」行為為包括之評價
    ，不應另就「持有」予以論罪；又未經許可持有改造模型槍
    ，其持有之繼續，既屬行為之繼續，亦即一經持有，其罪即
    已成立，但其完結須繼續至持有行為終了之時止，則包括持
    有之寄藏改造模型槍行為，自應同視，其寄藏犯罪行為之完
    結，亦應至寄藏及該寄藏包括之持有行為終了時為止（最高
    法院74年臺上字第3400號判例、89年度臺上字第1459號判決
    可資參照）。查被告自吳東皇處收受上開具有殺傷力之改造
    手槍、子彈而代為寄藏，並於吳東皇死後繼續持有迄為警察
    查獲之日止，不論是「為他人保管而持有」，或於吳東皇死
    後之「單純持有」，事實上均僅有單一之持有行為，揆諸上
    開判例、判決說明，應各論以寄藏可發射子彈具有殺傷力之
    槍枝及寄藏子彈之單純一罪，不另就其「持有」之犯行予以
    論處。是核被告所為，係犯槍砲彈藥刀械管制條例第8條第4
    項之未經許可，寄藏可發射子彈具有殺傷力之槍枝罪及同條
    例第12條第4項未經許可，寄藏子彈罪。
  (三)次按非法持有、寄藏、出借槍砲彈藥刀械等違禁物，所侵害
    者為社會法益，如所持有、寄藏或出借客體之種類相同（如
    同為手槍，或同為子彈者），縱令同種類之客體有數個（如
    數枝手槍、數顆子彈），仍為單純一罪，不發生想像競合犯
    之問題；若同時持有、寄藏或出借二不相同種類之客體（如
    同時持有手槍及子彈），則為一行為觸犯數罪名之想像競合
    犯（最高法院82年度臺上字第5303號判決要旨可資參照）。
    查被告雖同時寄藏具有殺傷力之非制式子彈3顆，惟依上開
    判決意旨，應僅成立單純一寄藏子彈罪，再其以一行為而同
    時寄藏可發射子彈具有殺傷力之槍枝、子彈，觸犯前開構成
    要件不同之2罪，係異種想像競合犯，應依刑法第55條之規
    定，從一較重之寄藏可發射子彈具有殺傷力之槍枝罪處斷。
  (四)再按刑法第59條之酌量減輕其刑，必於犯罪之情狀，在客觀
    上足以引起一般同情，認為即予宣告法定低度刑期，猶嫌過
    重者，始有其適用（最高法院51年臺上字第899號判例意旨
    可資參照）。被告雖辯稱：伊有正當職業，持有上開改造手
    槍、子彈是為防身之用，並非供犯罪使用等語，惟被告所犯
    前開罪名本係基於所寄藏、持有物品之危險考量而為之特別
    立法，自無徒以被告未曾持之供犯罪使用，即謂其必有減刑
    餘地，免使過度斲傷規範威信，架空法定刑度而違反立法本
    旨，且依被告犯罪當時之情狀，在客觀上並不足以引起一般
    同情，自無適用刑法第59條之餘地。爰審酌被告寄藏上開改
    造手槍、子彈之行為，對於社會治安及人民安居樂業之期待
    構成威脅，且被告寄藏及持有之期間非短，所生危害不容輕
    忽；惟念被告犯後始終坦承犯行，知所悔悟，且其寄藏及持
    有改造手槍、子彈期間，尚無證據足以證明已從事其他不法
    用途；暨公訴人具體求刑有期徒刑5年，併科罰金20萬元尚
    嫌過重等一切情狀，量處如主文所示之刑，並就併科罰金部
    分，諭知易服勞役之折算標準。另被告於本案所寄藏之改造
    手槍及子彈皆具殺傷力，屬高度危險之違禁物品，一旦流出
    使用，將嚴重危害社會治安，對社會治安具有潛在之危害，
    亦不宜宣告緩刑，且被告上開寄藏改造手槍之犯行為最輕法
    定本刑3年以上有期徒刑之罪，其既無適用刑法第59條減輕
    其刑之餘地，自與宣告緩刑必須受2年以下有期徒刑之要件
    不合，併予敘明。末查，中華民國九十六年罪犯減刑條例業
    於96年7月4日制定公布，並自同年月16日生效施行，本案被
    告固係自93年上半年間某日即開始寄藏、持有上開槍、彈，
    惟犯罪終了之日即為警查獲之日為99年2月10日，係在上開
    減刑條例所定之減刑基準日96年4月24日以後，且所犯之罪
    為槍砲彈藥刀械管制條例第8條等罪，所宣告之刑亦逾有期
    徒刑1年6月，依該條例第3條第1項第4款之規定，不得減刑
    ，是本案核與減刑之要件不符，自不得減刑，併此敘明。
  (五)扣案之改造手槍1支（含彈匣1個，槍枝管制編號0000000000
    號）、非制式子彈1顆（由金屬彈殼組合直徑9.0±0.5mm金
    屬彈頭而成），經鑑定結果均具殺傷力，係屬違禁物，爰均
    依刑法第38條第1項第1款之規定宣告沒收。至非制式子彈2
    顆（分別由金屬彈殼組合直徑9.0±0.5mm金屬彈頭而成、由
    金屬彈殼組合直徑9.0mm金屬彈頭而成之非制式子彈各1顆）
    經鑑驗機關試射完畢，均已裂解變形，已非屬違禁物；另黑
    色布套1個，被告雖供稱係用於盛裝上開槍、彈，惟無證據
    證明係被告所有供犯罪所用之物，爰均不予宣告沒收，附此
    敘明。
據上論斷，應依刑事訴訟法第299條第1項前段，槍砲彈藥刀械管
制條例第8條第4項、第12條第4項，刑法第11條前段、第55條、
第42條第3項前段、第38條第1項第1款，判決如主文。
本案經檢察官乙○○到庭執行職務。
中    華    民    國    99    年    10    月    14    日
                  刑事第三庭    審判長法  官  張靜琪
                                      法  官  丁智慧
                                      法  官  黃麗玲
以上正本證明與原本無異。
如不服本判決應於收受判決後10日內向本院提出上訴書狀，並應
敘述具體理由；其未敘述上訴理由者，應於上訴期間屆滿後20日
內向本院補提理由書（均須按他造當事人之人數附繕本）「切勿
逕送上級法院」。
中    華    民    國    99    年    10    月    14    日
                                      書記官  黃毅皓
附錄論罪科刑法條：
槍砲彈藥刀械管制條例第8條：
未經許可，製造、販賣或運輸鋼筆槍、瓦斯槍、麻醉槍、獵槍、
空氣槍或第 4 條第 1 項第 1 款所定其他可發射金屬或子彈具
有殺傷力之各式槍砲者，處無期徒刑或 5 年以上有期徒刑，併
科新臺幣 1 千萬元以下罰金。
未經許可，轉讓、出租或出借前項所列槍枝者，處 5 年以上有
期徒刑，併科新臺幣 1 千萬元以下罰金。
意圖供自己或他人犯罪之用，而犯前二項之罪者，處無期徒刑或
 7 年以上有期徒刑，併科新臺幣 1 千萬元以下罰金。
未經許可，持有、寄藏或意圖販賣而陳列第 1 項所列槍枝者，
處 3 年以上10 年以下有期徒刑，併科新臺幣 700 萬元以下罰
金。
第 1 項至第 3 項之未遂犯罰之。
槍砲彈藥刀械管制條例第12條：
未經許可，製造、販賣或運輸子彈者，處 1 年以上 7 年以下有
期徒刑，併科新台幣 500 萬元以下罰金。
未經許可，轉讓、出租或出借子彈者，處 6 月以上 5 年以下有
期徒刑，併科新台幣 300 萬元以下罰金。
意圖供自己或他人犯罪之用，而犯前二項之罪者，處 3 年以上
10 年以下有期徒刑，併科新台幣 700 萬元以下罰金。
未經許可，持有、寄藏或意圖販賣而陳列子彈者，處 5 年以下
有期徒刑，併科新台幣 300 萬元以下罰金。
第 1 項至第 3 項之未遂犯罰之。

司法院資訊處製作；財團法人民間司法改革基金會備份。
